臺灣高等法院刑事裁定
111年度抗字第898號
抗  告  人  
即  受刑人  賴佳龍



上列抗告人即受刑人因聲請定其應執行刑案件，不服臺灣宜蘭地
方法院中華民國111年4月27日裁定（111年度聲字第12號），提
起抗告，本院裁定如下：
    主  文
抗告駁回。
    理  由
一、原裁定意旨略以：抗告人即受刑人賴佳龍（下稱受刑人）所
    犯如附表一、二所示各罪，業經判處如附表一、二所示之刑
    ，均已確定在案（原裁定附表一編號3至6「確定判決」欄有
    關「法院」及「案號」之記載有誤，均應予更正為「最高法
    院」、「108年度台上字第4401號」）。又附表一、二所示
    各罪中，雖有得易科罰金與不得易科罰金之罪，惟業經受刑
    人請求檢察官聲請定其應執行刑，茲檢察官以原審法院均為
    附表一、二所示各罪犯罪事實最後判決之法院，聲請定其應
    執行刑，洵屬有據；並考量受刑人所犯如附表一編號3至6、
    7至8之罪，曾經分別定應執行刑為有期徒刑9年6月、4月，
    所犯如附表二編號4至8之罪，則曾定刑為有期徒刑9年；再
    衡酌犯罪時間之間隔、行為態樣、罪質、侵害法益之專屬性
    或同一性、加重、減輕效益及整體犯罪非難評價等一切情狀
    ，於不逾越內部界線、外部界線之範圍內，依刑事訴訟法第
    477條第1項，刑法第50條第2項、第53條、第51條第5款等規
    定，就受刑人所犯如附表一、二所示各罪所處之刑，分別裁
    定應執行有期徒刑10年4月、10年8月等語。
二、抗告意旨略以：
　㈠受刑人所犯如附表二編號4至8案件之犯罪日期，均在附表一
    編號3至6案件之確定日期即民國108年12月26日以前，依刑
    法第50條規定得以合併處罰。
　㈡本件前經本院110年度抗字第1399號裁定發回，然原審法院又
    用同樣方式及程序，做出同樣錯誤裁定，完全違背發回意旨
    ，更有違刑法第50條、第51條之規定。請詳加審認，給予受
    刑人合法之裁定等語。
三、按判決確定前犯數罪者，併合處罰之；數罪併罰，有二裁判
    以上，宣告多數有期徒刑者，於各刑中之最長期以上，各刑
    合併之刑期以下，定其應執行之刑期，但不得逾30年，刑法
    第50條第1項前段、第53條、第51條第5款分別定有明文。次
    按數罪併罰之定應執行之刑，係出於刑罰經濟與責罰相當之
    考量，並非予以犯罪行為人或受刑人不當之利益，為一種特
    別的量刑過程，相較於刑法第57條所定科刑時應審酌之事項
    係對一般犯罪行為之裁量，定應執行刑之宣告，乃對犯罪行
    為人本身及所犯各罪之總檢視，除應考量行為人所犯數罪反
    應出之人格特性，並應權衡審酌行為人之責任與整體刑法目
    的及相關刑事政策，在量刑權之法律拘束性原則下，依刑法
    第51條第5款之規定，採限制加重原則，以宣告各刑中之最
    長期為下限，各刑合併之刑期為上限，但最長不得逾30年，
    資為量刑自由裁量權之外部界限，並應受法秩序理念規範之
    比例原則、平等原則、責罰相當原則、重複評價禁止原則等
    自由裁量權之內部抽象價值要求界限之支配，使以輕重得宜
    ，罰當其責，俾符合法律授與裁量權之目的，以區別數罪併
    罰與單純數罪之不同，兼顧刑罰衡平原則。又執行刑之量定
    ，係事實審法院裁量之職權，倘其所酌定之執行刑，並未違
    背刑法第51條各款所定之方法或範圍（即法律之外部性界限
    ），亦無明顯違背公平、比例原則或整體法律秩序之理念（
    即法律之內部性界限）者，即不得任意指為違法或不當（最
    高法院107年度台抗字第1043號裁定意旨參照）。
四、經查：
　㈠受刑人因犯如附表一、二所示各罪，先後經法院判處如附表
    一、二所示之刑，均已確定在案，且原審法院皆為犯罪事實
    最後判決之法院，有如附表一、二所示之各該裁判書及本院
    被告前案紀錄表在卷可考。而受刑人請求就附表一、二所示
    得易科罰金與不得易科罰金之罪合併定刑，亦有受刑人親自
    簽名之是否聲請定應執行刑調查表存卷可按（原審卷第7頁
    ）。是檢察官向原審法院聲請就附表一、二所示各罪分別定
    其應執行刑，核屬正當，就附表一部分自應在各刑中最長期
    （7年4月）以上，刑法第51條第5款但書所定上限（因各刑
    合併之刑期為30年8月，已逾定刑上限30年）以下，就附表
    二各罪應在各刑中最長期（4年）以上，各刑合併之刑期（2
    2年1月）以下，定其應執行刑。又附表一編號3至6、7至8及
    附表二編號4至8部分，前曾分別定應執行刑為有期徒刑9年6
    月、4月、9年（詳如附表一、二上開編號「備註」欄所載）
    ，則法院更定應執行刑時，除不得逾越刑法第51條第5款所
    定之外部性界限，亦應受前開定刑結果之拘束，不得重於前
    述應執行刑與原裁定各附表其餘未定應執行刑所判處有期徒
    刑合計之總和。從而，原審法院就受刑人所犯如附表一所示
    各罪，定應執行刑為有期徒刑10年4月，附表二所示各罪，
    定應執行刑為有期徒刑10年8月，既均在外部性界限之範圍
    內，亦未逾越依先前定刑所合計之內部性界限，復已衡量受
    刑人所犯各罪之犯罪時間、合併處罰之非難重複程度，暨各
    犯罪情節、危害情況、侵害法益、犯罪次數及整體非難評價
    等情狀綜合判斷，並貫徹刑法量刑公平正義之理念，適用「
    限制加重原則」之量刑原理，分別給予再減少各有期徒刑4
    月（10年8月-10年4月＝4月，11年1月-10年8月）之利益，亦
    符合法律授予裁量權之目的及所適用法規目的之內部性界限
    ，且已綜合評價各罪類型、關係、法益侵害程度，犯罪人格
    特質、矯治教化之必要程度等事項後，而為應執行刑之量定
    ，並相當程度緩和數宣告刑併予執行所可能產生之不必要嚴
    苛，實無定刑過重或違反比例原則、公平原則、刑法數罪合
    併定刑立法旨趣之情形，自應予維持。
  ㈡抗告意旨雖主張附表二編號4至8案件之犯罪日期，均在附表
    一編號3至6案件確定日期108年12月26日以前，應依刑法第5
    0條規定合併處罰等情。惟查：
　　⑴按數罪併罰案件定應執行刑之實體裁判確定後，即生實質
      之確定力，除因增加經另案判決確定合於數罪併罰規定之
      其他犯罪，或原定應執行刑之部分罪刑，經赦免、減刑或
      因非常上訴或再審程序撤銷改判，致原裁判所定應執行刑
      之基礎變動，或有其他客觀上責罰顯不相當之特殊情形，
      為維護極重要之公共利益，而有另定應執行刑必要者外，
      法院應受原確定裁定實質確定力之拘束，即業經定應執行
      刑確定之各罪，除有上開例外情形外，法院再就該各罪之
      全部或部分重複定其應執行刑，均屬違反一事不再理原則
      ，不以定應執行刑之各罪範圍完全相同者為限。又刑法第
      50條第1項前段所稱「裁判確定前犯數罪者，併合處罰之
      」，其中所稱「裁判確定」之「裁判」，係指所犯數罪中
      判決確定日期最早之裁判而言，該裁判之確定日期並為數
      罪併合處罰之基準日，必須其他數罪之犯罪日期均在該基
      準日之前，始得合併定其應執行之刑（最高法院110年度
      台抗字第489號、1832號裁定意旨參照）。
　　⑵受刑人所犯如附表二編號4至8之罪，其中編號8之犯罪日期
      為「108年7月30日」許，已在附表一各罪判決確定日期最
      早即編號1之「108年6月24日」以後，顯不合於刑法第50
      條第1項之併合處罰要件。又附表二編號4至8之罪，前已
      經定應執行刑為有期徒刑9年，且無經赦免、減刑或因非
      常上訴或再審程序而撤銷改判，致原所定應執行刑之基礎
      發生變動之情事，檢察官及法院自均應受原定刑裁判之實
      質確定力拘束，不得再任意拆解而重複更定其應執行刑，
      換言之，附表二編號4至7所示案件，雖皆係在附表一之最
      早判決確定日期即編號1「108年6月24日」以前所為，仍
      無從再與附表一所示各罪更定其刑。抗告意旨辯稱：附表
      二編號4至8應與附表一編號3至6案件併合處罰云云，洵屬
      無據。
　　⑶本院110年度抗字第1399號裁定即是基於同上意旨，指摘原
      審法院110年度聲字第300號裁定准依檢察官之聲請，就如
      本裁定附表一編號2至8、附表二編號1、4至7、9所示13罪
      定應執行有期徒刑14年，另駁回檢察官如本裁定附表二編
      號2、3、8所示案件之定刑聲請，顯已違反一事不再理原
      則，而予撤銷發回，嗣由原審法院以110年度聲更一字第3
      號裁定駁回檢察官之聲請確定，有上開裁定及本院被告前
      案紀錄表在卷可考。而本件係前述案件駁回檢察官之聲請
      確定後，檢察官再就受刑人在附表一最早判決確定日期即
      「108年6月24日」前所犯8罪，及在附表二最早判決確定
      日期即「109年2月10日」前所犯9罪，向原審法院聲請分
      別定應執行刑，均合於刑法第50條第1項之併合處罰要件
      ，亦皆受原定刑裁判之實質確定力拘束，無違一事不再理
      原則，原審因此依檢察官之聲請，分別定應執行刑為有期
      徒刑10年4月、10年8月，於法自無違誤。抗告意旨指摘：
      本件裁定違背本院110年度抗字第1399號發回意旨，再次
      做出同樣錯誤裁定云云，容有誤會。
  ㈢從而，本件抗告無非是對原裁定已詳予敘明之事項及定刑裁
    量權之適法行使，任意指摘，為無理由，應予駁回。
據上論斷，應依刑事訴訟法第412條，裁定如主文。
中　　華　　民　　國　　111 　年　　6 　　月　　29　　日
                  刑事第二十一庭審判長法　官  林怡秀
                                      法　官  胡宜如
                                      法　官  劉元斐
以上正本證明與原本無異。
如不服本裁定，應於收受送達後五日內向本院提出再抗告狀。
                                      書記官  陳靜雅
中　　華　　民　　國　　111 　年　　6 　　月　　29　　日